臺灣高等法院民事判決
110年度上易字第166號
上  訴  人  陳季郎  

上  訴  人  陸子昭  
訴訟代理人  王俊翔律師
複代理人    呂季穎律師
上列當事人間請求侵權行為損害賠償事件，兩造對於中華民國109年12月11日臺灣臺北地方法院109年度訴字第4479號第一審判決各自提起上訴，本院於110年5月11日言詞辯論終結，判決如下：                      
    主      文
兩造上訴均駁回。
第二審訴訟費用由兩造各自負擔。
    事實及理由
一、上訴人陳季郎主張：對造陸子昭於民國107年5月15日晚間5
    時48分許，騎乘350-CVZ號普通重型機車（下稱350號機車）
    ，沿臺北市中正區中山南路由北往南同向行經濟南路一段口
    ，未注意保持安全間隔，即貿然前行，適伊騎乘GYW-989號
    普通重型機車（下稱989號機車）於同一路段同向行駛於前
    方，雙方因此發生碰撞，致伊人車倒地（下稱系爭事故），
    因而脊椎壓迫性骨折（下稱系爭傷害）。伊因此受有醫療費
    用新臺幣（下同）8萬7,879元、看護費3萬6,000元、交通費
    940元、財物損失1,800元及精神慰撫金20萬元，以及3個月
    工作損失6萬6,000元之損害。爰依民法第184條第1項前段、
    第191條之2、第193條第1項、第195條第1項等規定，請求陸
    子昭如數給付，原判決駁回其關於工作損失全部，及其餘損
    害應負與有過失二分之一部分之請求。伊就上開工作損失部
    分提起上訴，請求再給付伊6萬6,000元本息等語（未繫屬本
    院部分，不予贅述）。上訴聲明：㈠原判決關於駁回伊後開
    第二項之訴部分及訴訟費用之裁判均廢棄。㈡陸子昭應再給
    付伊6萬6,000元，及自108年8月30日起至清償日止，按年息
    百分之五計算之利息。答辯聲明：對造上訴駁回。
二、陸子昭則以：伊不爭執伊就系爭事故有一半過失，應由伊負
    損害賠償責任一半，惟陳季郎未舉證系爭傷害與其精神痛苦
    間有何因果關係，另依兩造身分、地位與資力，原審判命精
    神慰撫金20萬元過鉅。又陳季郎固為真實實業有限公司（下
    稱真實公司）負責人，惟陳季郎與真實公司為不同人格主體
    ，真實公司於系爭事故發生後營業額下滑，不可遽認為係陳
    季郎損失等語，資為抗辯。上訴聲明：㈠原判決不利於陸子
    昭部分廢棄。㈡上開廢棄部分，陳季郎在第一審之訴及假執
    行之聲請均駁回。答辯聲明：對造上訴駁回。
三、得心證之理由：
　㈠按因故意或過失，不法侵害他人之權利者，負損害賠償責任
    。汽車、機車或其他非依軌道行駛之動力車輛，在使用中加
    損害於他人者，駕駛人應賠償因此所生之損害。民法第184
    條第1項前段、第191條之2本文分別定有明文。次按汽車行
    駛時，駕駛人應注意車前狀況及兩車並行之間隔，並隨時採
    取必要之安全措施，不得在道路上蛇行，或以其他危險方式
    駕車，道路交通安全規則第94條第3項亦定有明文。陳季郎
    主張因陸子昭未注意保持安全間隔之過失行為，致其受有系
    爭傷害，對其應負損害賠償責任等語。查，系爭事故發生當
    時天候晴、日間自然光線、三岔路、柏油路面乾燥、無缺陷
    、無障礙物、視距良好等情，有道路交通事故調查表㈠可稽
    （見原審北司調字卷第37頁），可知系爭事故發生當時無何
    不能注意之情事；佐以系爭事故現場目擊者廖敬熙於警詢時
    陳述：「我於中山南路北往南沿慢車道直行，見前方A車350
    -CVZ（即350號機車）於右側，B車GYW-989（即989號機車）
    於左側，『兩台車直行發生擦撞』，B車倒地，我當時於肇地
    後方10公尺處」等語（見原審北司調字卷第35頁），可知35
    0號機車及989號機車並行，且彼此未保持安全間隔，因而發
    生碰撞，足徵系爭事故乃陸子昭騎乘350號機車行經肇事地
    點，無何不能注意之情事，竟疏未注意保持安全間隔距離所
    肇致，此亦為陸子昭於本院所不爭執（見本院卷第104頁）
    ；又系爭事故經送臺北市車輛行車事故鑑定委員會鑑定肇事
    原因，鑑定結果略以：「一、陸子昭騎乘350-CVZ號普通重
    型機車（A車）；未保持行車安全間隔。（同為肇事原因）
    二、陳季郎騎乘GYW-989號普通重型機車（B車）；未保持行
    車安全間隔。（同為肇事原因）」，陳季郎不服送覆議，覆
    議結果維持原意見，有臺北市車輛行車事故鑑定會案號0000
    000000號鑑定意見書、臺北市車輛行車事故鑑定覆議會案號
    9881號覆議意見書存卷可參（見臺北地方檢察署108年度調
    偵字第739號卷第35至39頁，臺北地方法院108年度審交易字
    第626號卷第59至61頁），亦同此認定。是陳季郎主張系爭
    事故乃陸子昭過失駕駛行為所致，並造成系爭傷害等情，洵
    屬有據。
　㈡陳季郎所主張各項受損害金額分別認定如下：
　⒈醫療費用部分：
　　陳季郎主張其因系爭事故受有脊椎壓迫性骨折之傷害，有國
    立臺灣大學醫學院附設醫院（下稱臺大醫院）診斷證明書可
    按（見原審審交附民字卷第15頁），其因而支出醫療費用8
    萬7,879元等情，並提出馬偕紀念醫院（下稱馬偕醫院）醫
    療費用繳費證明、臺大醫院費用證明單為證（見原審附民字
    卷第9至11頁），均為陸子昭所不爭執（見原審訴字卷第306
    頁，本院卷第104頁），是陳季郎此部分主張為有理由。
　⒉看護費用部分：
　　陳季郎主張其因系爭傷害進行手術，須看護1個月，於107年
    6月2日至同年7月1日間須支出看護費用合計3萬6,000元等情
    ，業據提出臺大醫院107年7月23日診斷證明書、看護證明等
    件影本為證（見原審訴字卷第73頁、第85頁），且為陸子昭
    所不爭執（見原審訴字卷第306頁），是故陳季郎主張陸子
    昭賠償此部分費用，核屬有據。
　⒊交通費用部分：
　　陳季郎主張其自系爭事故發生後至107年9月17日前往就醫共
    支出交通費用940元等語（見本院卷第103至104頁），為陸
    子昭所不爭執（見原審訴字卷第306頁），是故陳季郎主張
    陸子昭賠償此部分費用，應屬有據。
　⒋財物損失部分：
　　陳季郎主張其因系爭事故，受有機車車損800元及手錶損壞
    殘值1,000元之損失等情，並提出收據及手錶損壞之照片為
    證（見原審附民字卷第7頁，原審訴字卷第101頁），且陸子
    昭對陳季郎有此項損失與金額亦不爭執（見原審訴字卷第30
    6頁），故陳季郎請求陸子昭賠償此部分財物損失，核屬有
    據。
　⒌工作損失部分：　　　
　  陳季郎主張其於系爭事故前擔任真實公司負責人，負責該公
    司營運，因系爭事故所致系爭傷害，須休養3個月不能工作
    等語，固據其提出新北市政府106年11月8日新北府經司字第
    1068072076號函為證（見原審訴字卷第63至64頁）。然查，
    陳季郎於99年4月28日已自真實公司退保，有勞工保險被保
    險人投保資料表可按（見原審訴字卷第61頁）；再稽以陳季
    郎106年度、107年度綜合所得稅各類所得資料清單，陳季郎
    並無自真實公司取得任何給付（見原審訴字卷第65至67頁）
    ，復未見陳季郎舉證證明其有獲得董事報酬，難認陳季郎於
    系爭事故發生時有於真實公司工作之情形。此外，陳季郎未
    能提出其他佐證以為證明，其主張因系爭傷害受有工作損失
    乙節，難認有據，無從採取。陳季郎雖主張其擔任真實公司
    董事，該公司107年度損益及稅額計算表及資產負債表顯示
    公司有營收，可推斷其有工作等語。真實公司之107年度損
    益及稅額計算表固記載「本年度結算申報營業收入總額552,
    501元」等語（見原審訴字卷第203頁），惟僅可證明真實公
    司有營業收入，真實公司為法人，與陳季郎並非同一人格，
    該收入僅係陳季郎投資收入，無從遽認陳季郎有工作及該收
    入為其工作收入，陳季郎主張應屬無稽，委無可採。職是，
    陳季郎主張陸子昭應賠償工作損失乙節，不應准許。
　⒍精神慰撫金部分：
　　按慰撫金之賠償須以人格權遭遇侵害，使精神上受有痛苦為
    必要，其核給之標準固與財產上損害之計算不同，然非不可
    斟酌雙方身分資力與加害程度，及其他各種情形核定相當之
    數額（最高法院51年台上字第223號判例意旨參照）。陳季
    郎主張伊所受之系爭傷害嚴重，終身無法復原等語，陸子昭
    抗辯觀之其他相類似傷害之判決，原審判決金額過高，且其
    僅為學生，憑打工度日，並無資力等語。查，陳季郎因系爭
    事故受有系爭傷害，除於107年5月15日前往醫院急診外，於
    同年月31日至同年6月2日間住院施行骨漿手術，術後需多次
    回診治療，出院後需看護1個月，休養3個月，需6個月始能
    恢復，有臺大醫院診斷證明書及病歷、馬偕醫院乙種診斷證
    明書及病歷附卷可參（見原審訴字卷第73、77、211至287頁
    ），其身體受此疼痛，所受精神痛苦非輕。另參酌陳季郎為
    33年次，為大學畢業，於108年度所得給付總額為664元，名
    下有汽車1輛及投資4筆；陸子昭為85年次，為大學畢業，於
    108年度所得給付總額為30萬9,112元，名下有汽車1輛等情
    ，業據兩造陳明在卷（見原審訴字卷第59、46頁），並有兩
    造稅務電子閘門財產所得調件明細表在卷可按（見兩造財產
    所得資料卷），並審究兩造之過失情節等一切情狀，認陳季
    郎得請求賠償之慰撫金應以20萬元為適當。
　⒎基上，陳季郎因系爭事故受損金額與可請求慰撫金共計為32
    萬6,619元（計算式：已支出醫療費用8萬7,879元＋看護費用
    3萬6,000元＋交通費用940元＋財物損失1,800元＋慰撫金20萬
    元＝32萬6,619元）。
　㈢按損害之發生或擴大，被害人與有過失者，法院得減輕賠償
    金額，或免除之，民法第217條第1項定有明文。陸子昭抗辯
    陳季郎同有過失等語。查，陳季郎於事發當時騎乘989號機
    車與350號機車未保持行車安全間隔，同為系爭事故之肇事
    原因，已如前述，且陳季郎亦不爭執（見本院卷第103至104
    頁），則陸子昭抗辯陳季郎就本件損害之發生或擴大與有過
    失等語，可以採信。本院審酌前開情狀，認兩造就系爭事故
    肇事各應負百分之五十之過失責任，是陸子昭應負之損害賠
    償責任，即應按此比例減輕。準此，陳季郎前開受損金額與
    可請求慰撫金總額依前揭過失比例減輕後之金額為16萬3,31
    0元（計算式：32萬6,619元×50％＝16萬3,310元，元以下4捨5
    入）。
　㈣又按強制汽車責任保險法第42條第1項規定，特別補償基金依
    同法第40條規定所為之補償，視為損害賠償義務人損害賠償
    金額之一部分；損害賠償義務人受賠償請求時，得扣除之。
    查，陳季郎就系爭事故已領取特別補償基金給付之補償金6
    萬1,330元，為兩造所不爭（見原審訴字卷第306頁），此部
    分金額自應從陳季郎於本件得請求陸子昭賠償之金額中扣除
    ，故陳季郎尚得請求陸子昭賠償之金額為10萬1,980元（計
    算式：16萬3,310元－6萬1,330元＝10萬1,980元）。
　㈤末按給付無確定期限者，債務人於債權人得請求給付時，經
    其催告而未為給付，自受催告時起，負遲延責任。其經債權
    人起訴而送達訴狀，或依督促程序送達支付命令，或為其他
    相類之行為者，與催告有同一之效力；遲延之債務，以支付
    金錢為標的者，債權人得請求依法定利率計算之遲延利息；
    應付利息之債務，其利率未經約定，亦無法律可據者，年息
    為5%，民法第229條第2項、第233條第1項前段及第203條分
    別定有明文。經查，陳季郎對陸子昭之侵權行為損害賠償請
    求權，係屬於未定給付期限之金錢債權，則陳季郎請求陸子
    昭自起訴狀繕本送達翌日即自108年8月30日起算法定遲延利
    息（見原審審交附民字卷第5頁），自屬有據，應予准許。
四、從而，陳季郎依民法第184條第1項前段、第191條之2、第19
    3條第1項、第195條第1項等規定，請求陸子昭給付10萬1,98
    0元及自起訴狀繕本送達翌日即108年8月30日起至清償日止
    ，按週年利率百分之五計算之利息，為有理由，應予准許；
    逾此範圍之主張，則無依據，不應准許。原審就上開應予准
    許部分，判命陸子昭如數給付，並駁回陳季郎其餘本息請求
    ，均無違誤。陳季郎就其敗訴部分提起一部上訴，陸子昭就
    其敗訴部分提起上訴，指摘原判決不當，求予廢棄改判，均
    無理由，應各駁回其上訴。
五、本件事證已臻明確，兩造其餘之攻擊或防禦方法及所用之證
    據，經本院斟酌後，認為均不足以影響本判決之結果，爰不
    逐一論列，附此敘明。
六、據上論結，本件兩造之上訴均為無理由，依民事訴訟法第44
    9條第1項、第78條，判決如主文。
中　　華　　民　　國　　110 　年　　6 　　月　　1 　　日
              民事第一庭    
                  審判長法  官  吳光釗
                        法  官  游悅晨
                        法  官  江春瑩
正本係照原本作成。
不得上訴。
中　　華　　民　　國　　110 　年　　6 　　月　　1 　　日

                        書記官  學妍伶